【裁判字號】    99,台上,4155
【裁判日期】    990701
【裁判案由】    違反毒品危害防制條例
【裁判全文】
最高法院刑事判決            九十九年度台上字第四一五五號
上  訴  人  甲○○
選任辯護人  舒建中律師
上列上訴人因違反毒品危害防制條例案件，不服台灣高等法院中
華民國九十九年三月十七日第二審判決（九十九年度上訴字第九
八四號，起訴案號：台灣桃園地方法院檢察署九十八年度毒偵字
第四三九五號），提起上訴，本院判決如下：
    主  文
上訴駁回。
    理  由
按刑事訴訟法第三百七十七條規定，上訴於第三審法院，非以判
決違背法令為理由，不得為之。是提起第三審上訴，應以原判決
違背法令為理由，係屬法定要件。如果上訴理由書狀並未依據卷
內訴訟資料，具體指摘原判決不適用何種法則或如何適用不當，
或所指摘原判決違法情事，顯與法律規定得為第三審上訴理由之
違法情形，不相適合時，均應認其上訴為違背法律上之程式，予
以駁回。本件原判決以上訴人甲○○因施用第一級毒品罪（一行
為同時施用第一級毒品及第二級毒品，依想像競合犯之例，從一
重之施用第一級毒品罪處斷），經第一審法院判決後，提起第二
審上訴，其上訴書狀僅稱上訴人係持有海洛因經警查獲，但未施
用海洛因，且其尿液檢驗結果，呈鴉片類嗎啡陽性反應，與海洛
因成份不同，第一審未予查明，遽認上訴人施用海洛因，不能甘
服等語，而未敘述具體之上訴理由；因認其上訴不合法律上之程
式，予以駁回，已於理由內論敘綦詳。從形式上觀察，並無判決
違背法令之情形存在。查不服地方法院之第一審判決而上訴者，
須提出上訴書狀；上訴書狀應敘述具體理由，此為法定必備之程
式。上訴書狀未敘述上訴理由者，應於上訴期間屆滿後二十日內
補提理由書於第一審法院，逾期未補提者，第一審法院應定期間
先命補正。倘上訴書狀已敘述理由，但所敘述者並非具體理由，
則屬上訴不合法律上之程式，由第二審法院逕以判決駁回之，不
生定期命補正之問題，此觀刑事訴訟法第三百五十條、第三百六
十一條、第三百六十二條及第三百六十七條之規定自明。上訴人
之第二審上訴書狀所述各節，並未具體指摘或表明第一審判決有
何足以影響判決本旨之不當或違法，與刑事訴訟法第三百六十一
條第二項所稱「具體理由」，尚非相當。原審未命補正，逕行駁
回其上訴，自無不合。上訴意旨猶持己見，謂其所述之第二審上
訴理由已屬具體，原審未詳加調查，復未命其補正，逕予駁回，
於法有違云云，任憑己見指摘，不符第三審上訴之法定要件。其
上訴為違背法律上之程式，應予駁回。至上訴人所犯想像競合之
輕罪即施用第二級毒品（毒品危害防制條例第十條第二項）部分
，依刑事訴訟法第三百七十六條第一款規定，本不得上訴於第三
審法院；而其重罪即施用第一級毒品部分之上訴，既應從程序上
駁回，則輕罪部分之上訴即為法所不許，應併駁回之。
據上論結，應依刑事訴訟法第三百九十五條前段，判決如主文。
中    華    民    國  九十九  年    七    月    一    日
                      最高法院刑事第十庭
                          審判長法官  花  滿  堂
                                法官  黃  正  興
                                法官  陳  東  誥
                                法官  林  錦  芳
                                法官  洪  昌  宏
本件正本證明與原本無異
                                      書  記  官
中    華    民    國  九十九  年    七    月    二    日
                                                    M

司法院資訊處製作；財團法人民間司法改革基金會備份。
